臺灣高雄地方法院刑事判決　　　　　　　　　　　　九十一年度訴字第一八三號
　　公　訴　人　臺灣高雄地方法院檢察署檢察官
　　被　　　告　戊○○
右列被告因搶奪等案件，經檢察官提起公訴（九十一年度偵字第二一七七、四一一五
、四八二一號），本院判決如左：
    主  文
戊○○連續意圖為自己不法之所有，而搶奪他人之動產，累犯，處有期徒刑貳年。
扣案之Ｔ型扳手壹支沒收。
    事  實
一、戊○○前於民國八十二年及八十七年間均曾有強盜前科（現於臺灣高雄監獄高雄
    分監執行八十七年間之強盜罪刑期），於八十六年間因犯竊盜罪，經本院判處有
    期徒刑五月，已於八十七年一月二十四日執行完畢。竟仍不知悔改，基於搶奪之
    概括犯意，意圖為自己不法之所有，騎乘其所有車號ＯＩＥ─三六三號機車，先
    後於附表編號一、二所載時間、地點，趁丁○○、甲○○不及防備之際，連續搶
    奪丁○○、甲○○二人所有之皮包。後於九十一年一月十七日十時許，另基於竊
    盜之不法所有意圖，在高雄市○○路與中山路口「大遠百百貨公司」附近，持其
    所有客觀上具有危險性可供兇器使用之Ｔ型扳手一支，撬開丙○○所有之車號Ｐ
    ＩＫ─二九一號機車龍頭鎖及置物箱鎖（毀壞車鎖部分未據告訴），竊取該部機
    車（含車上所掛及置物箱內之安全帽共二頂），得手後，旋即承繼上開搶奪犯意
    ，騎乘竊得之ＰＩＫ─二九一號機車，又於附表編號三所載之時間、地點，搶奪
    乙○○置於機車腳踏板上之手提袋一只，得手後逃至高雄市○○○路九巷四十四
    號前停車欲取出袋內財物時，為據報追蹤而至之警員逮捕，當場起出其甫自乙○○搶得之手提袋，並查扣其竊取機車所用之上開Ｔ型扳手一支。後經戊○○於警
    局另行坦承附表編號一、二搶奪犯行而查悉（三次搶奪犯行之時間、地點、方法
    、所得財物及贓物處置情形等犯罪事實各如附表所載）。
二、案經高雄市政府警察局苓雅分局、高雄市政府警察局移送臺灣高雄地方法院檢察
    署檢察官偵查起訴。
    理  由
一、右開事實，業據被告戊○○於警偵訊及本院審理時均坦白承認，核與被害人丁○○、甲○○、乙○○、丙○○等人各於警訊指訴皮包遭搶、機車被竊等情節相符
    ，且有被告竊取上開ＰＩＫ─二九一號機車所持之Ｔ型扳手一支扣案可佐，又被
    告於本院供稱附表編號一、二之搶案係騎乘其所有之ＯＩＥ─三六六號機車所犯
    一節，亦經本院向監理單位函查結果，車號ＯＩＥ─三六三號機車確為被告所有
    ，有高雄市監理處九十一年五月十日高市監南字第三０五三九號函文檢附之機車
    車籍查詢單在卷可稽，而依該車籍查詢單所載，被告所有之ＯＩＥ─三六三號機
    車為光陽廠牌之黑色重型機車一情，與被害人甲○○陳稱行搶歹徒所騎乘之機車
    為黑色光陽牌豪邁機車等語相符合，亦與被害人丁○○指稱歹徒騎乘黑色機車，
    像似一二五ＣＣ之情無違，足見被告供稱附表編號一、二所載之搶奪案件係騎乘
    ＯＩＥ─三六三號機車所犯，應為真實可信，此部分事實亦堪肯認。此外，復有
    被害人乙○○、丙○○二人各自領回失物所出具之贓物認領保管收據附卷供參，
    本件事證明確，被告上開搶奪及竊盜犯行，均堪認定。
二、至公訴人認被告將行搶所得行動電話供己使用一節，固有以被告名義申請之行動
    電話0000000000門號均曾使用過被害人丁○○、李秀蓮二人遭搶之手
    機（手機序號000000000000000及0000000000000
    00）通聯紀錄可按，然被告始於警訊時即供述將搶得之手機變賣予某男子，並
    同時提供身分證供該男子申請門號使用等語在卷，嗣於本院亦供述如一，並稱其
    不會使用行動電話等語，本院認為被告既已承認搶奪事實，對其嗣後如何處置所
    得財物之情節，實無須加以隱瞞理由，且其為瘖啞人，既聾又啞，手機對其而言
    並非方便好用之通訊設備，予以變賣求現可得之現金，反而對其更具經濟實益，
    故其稱將手機變賣一情，實甚有可能，又現今社會上以他人名義申請手機門號使
    用者，甚為普遍，上開通聯紀錄是否即為被告所為，亦有可疑，況倘被告確實將
    行搶所得手機留供己用，為警查獲後，自不難在其身上或住處起出該部分贓物，
    但並無查扣被害人丁○○、李秀蓮二人上開手機物證可供憑認，公訴人以前揭通
    聯紀錄即認定被告係將搶得手機供己使用，固非無見，惟參酌上述諸點理由，本
    院認應以被告所述較可採信，從而被告嗣後將行搶手機變賣之事實，應堪認定。
    惟此部分事實係被告嗣後處置贓物情節，縱與公訴人認定不同，亦無礙被告搶奪
    犯行之成立，併此敘明。
三、查被告竊取ＰＩＫ─二九一號機車所持用之Ｔ型扳手一支，整體長約十四公分，
    呈Ｔ字型狀，握柄部分為塑膠材質，「Ｉ」字部分則為金屬材質，六角形狀，末
    端已磨呈扁平尖銳，業經本院勘驗審認，該支扳手客觀上足以對人之生命、身體
    、安全構成威脅，乃為具有危險性之兇器，洵堪認定。故被告持上開扳手竊取Ｐ
    ＩＫ─二九一號機車之行為，核係犯刑法第三百二十一條第一項第三款之攜帶兇
    器竊盜罪；至其所為附表編號一、二、三之搶奪犯行，則均係另犯刑法三百二十
    五條第一項搶奪罪。又被告竊得上開機車後旋即騎乘該車另犯附表編號三之搶奪
    案件，所犯竊盜與搶奪二罪間，有方法結果之牽連關係，為牽連犯，應從情節較
    重之搶奪罪處斷。而被告先後三次搶奪犯行，時間緊接，所犯罪名相同，顯係出
    於概括之犯意為之，為連續犯，應依刑法第五十六條規定論以一罪，並加重其刑
    。再查，被告前曾於八十六年間因犯竊盜罪，經本院判處有期徒刑五月，已於八
    十七年一月二十四日執行完畢等事實，有臺灣高等法院被告全國前案紀錄表、臺
    灣高雄地方法院檢察署刑案資料查註紀錄表附卷可稽，其受有期徒刑之執行完畢
    後，五年以內再犯本件有期徒刑上之罪，為累犯，應依刑法第四十七條規定加重
    其刑，並依法遞加其刑。審酌被告除有前述之竊盜前科，另有二次強盜（分別於
    八十二年及八十七年間所犯）、麻藥及傷害罪等犯罪紀錄（現尚在臺灣高雄監獄
    高雄分監執行八十七年間之強盜罪刑期），有上開前案紀錄表可稽，素行顯屬不
    佳，不知悔改，再犯三起機車搶奪案件，並竊取他人機車作為犯罪之交通工具，
    惡性實屬不輕，所為亦嚴重危害社會治安，並對被害人財物及人身安全所造成之
    危害非淺，及其犯後坦承，偵審期間態度尚佳等一切情狀，量處如主文所示之刑
    。扣案之Ｔ型扳手一支，係被告竊取ＰＩＫ─二九一號機車所用之工具，且為其
    所有之物，已據其供陳在卷，併依刑法第三十八條第一項第二款規定宣告沒收。
    至被告搶奪被害人丁○○、甲○○財物所騎乘之車號ＯＩＥ─三六三號機車，搶
    奪被害人乙○○所騎乘之ＰＩＫ─二九一號機車，前者固為被告所有，然未經扣
    案，且據被告供稱因該車遺失故而另竊取ＰＩＫ─二九一號作案等情，為免日後
    執行困難，故不併為沒收諭知，另ＰＩＫ─二九一號機車則為被害人丙○○所有
    （已發還），非被告所有之物，亦不得為沒收宣告。末按被告固為瘖啞人，而刑
    法第二十條亦有瘖啞人之行為，得減輕其刑之規定，惟被告前有強盜、竊盜、麻
    藥、傷害等犯罪前科紀錄，已如前述，且前案之強盜、竊盜案件亦均因此而獲得
    減輕刑度之寬典，亦有被告前案之臺灣高等法院高雄分院八十三年度上訴字第三
    六四號強盜案件及本院八十六年度易字第二三０四號竊盜案件刑事判決影本附卷
    可參，顯見其並未痛改前非，反一再犯罪，危害社會安全，其行為至屬不該，不
    宜再依該條規定予以減輕刑度，併予敘明。
四、至公訴人認被告所為之附表編號一、二搶奪案件，係先於九十年十一月二十日十
    九時許在高雄市○○路與中山路口「大遠百百貨公司」停車場竊取某不詳機車後
    ，再騎乘該車所為，因認被告另犯一件機車竊盜罪嫌一節（按起訴事實載述被告
    先於前揭時地竊得某部不詳機車，並於同日十九時騎乘該車搶得丁○○財物後，
    旋即逃至高雄市○○路前將該部機車丟棄，然於後段敘述被告再於同日十九時五
    十分許搶奪甲○○財物時，又指稱被告係騎乘同部贓車所為，先稱被告已將竊得
    之機車丟棄，後又指稱被告騎該車再犯搶案，前後論述顯有矛盾之處），固經被
    告於警訊時坦承上情，然經本院將此部分被訴案情，透過手語通譯人員詳細向被
    告訊問結果，已據其明確供稱僅竊取一部機車（即前開有罪之ＰＩＫ─二九一號
    機車竊盜案情），附表編號一、二之搶案係騎乘其所有之ＯＩＥ─三六三號機車
    所為等語在卷，而經本院向高雄市監理處查證結果，被告確有該部機車，且依車
    籍查詢單顯示，該部機車之廠牌、顏色、車型，亦與被害人甲○○、丁○○陳稱
    歹徒所騎乘之機車廠牌、黑色、車型均甚為相符，已於第一段敘明，又衡之常情
    ，被告既均已坦承上述之ＰＩＫ─二九一號機車竊案及附表編號一至三之搶奪案
    件，倘其確實另有偷竊其他機車，實無須就此部分犯行再行隱瞞或否認之必要，
    另由被告警訊供述竊取該部機車之地點，與其竊取ＰＩＫ─二九一號機車之地點
    相同，是否因其為瘖啞人，溝通困難，警訊時因而誤認為ＰＩＫ─二九一號機車
    竊行而坦承，且其於警訊供稱搶奪被害人丁○○後即將該車丟棄等語，亦與公訴
    人認定被告嗣後又騎乘該車搶奪被害人甲○○財物一節相矛盾，況亦無公訴人所
    指之機車失竊報案等相關資料可供憑佐，綜合上情，應認被告於本院供稱附表編
    號一、二搶奪犯行係騎乘所有之ＯＩＥ─三六三號機車所為等語，較為真實可信
    ，公訴人此部分起訴事實顯無其他證據可資佐證，自無從認定。又被告竊取ＰＩ
    Ｋ─二九一號機車時亦毀損車鎖部分，公訴人認被告另涉有毀損罪嫌，惟遍觀全
    卷，被害車主丙○○就此部分犯行並未表示告訴之意，既未經告訴，自不得逕以
    該罪相繩，此部分與前揭被訴竊取某不詳機車部分，本應各別為不受理、無罪判
    決，惟公訴人認與前揭有罪之竊盜、搶奪罪間，互有牽連犯、連續犯之裁判上一
    罪關連，故不另為不受理及無罪判決諭知，附此敘明。
據上論斷，應依刑事訴訟法第二百九十九條第一項前段，刑法第五十六條、第三百二
十一條第一項第三款、第三百二十五條第一項、第五十五條、第三十八條第一項第二
款，判決如主文。
中      華      民      國    九十一    年      六      月      十      日
                                臺灣高雄地方法院刑事庭
                                    法  官  陳淑卿
右正本證明與原本無異。
如不服本判決，應於判決送達後十日內，向本院提出上訴狀。
                                    書記官  陳朝宗
中      華      民      國    九十一    年      六      月      十      日
附錄本案論罪科刑法條：
刑法第三百二十一條第一項
犯竊盜罪而有左列情形之一者，處六月以上、五年以下有期徒刑：
一  於夜間侵入住宅或有人居住之建築物、船艦或隱匿其內而犯之者。
二  毀越門扇、牆垣或其他安全設備而犯之者。
三  攜帶兇器而犯之者。
四  結夥三人以上而犯之者。
五  乘火災、水災或其他災害之際而犯之者。
六  在車站或埠頭而犯之者。
刑法第三百二十五條
意圖為自己或第三人不法之所有，而搶奪他人之動產者，處六月以上五年
以下有期徒刑。
因而致人於死者，處無期徒刑或七年以上有期徒刑，致重傷者，處三年以
上十年以下有期徒刑。
第一項之未遂犯罰之。
附表：臺灣高雄地方法院刑事判決九十一年度訴字第一０八三號被告戊○○搶奪案件
      一覽表
┌──┬───┬──────┬─────┬────────┬────┬───────────┬───┐
│編號│行為人│  時  間    │  地  點  │犯  罪   事   實│ 被害人 │    所手財物          │贓物處│
│    │      │            │          │                │        │   （新台幣）         │置情形│
├──┼───┼──────┼─────┼────────┼────┼───────────┼───┤
│一  │戊○○│九十年十一月│高雄市福德│騎乘所有之OIE─ │丁○○  │皮包一只，內有NOKIA885│手機變│
│    │      │二十日十九時│路與武廟路│三六三號機車，行│        │0型手機一支及現金四千 │賣，現│
│    │      │許二十五分許│口        │經上開路段，見陳│        │餘元、身分證、信用卡等│金供己│
│    │      │            │          │佩君騎乘機車將皮│        │證件                  │花用，│
│    │      │            │          │包置於腳踏板上，│        │                      │其餘物│
│    │      │            │          │，乃趁其不備之際│        │                      │品均丟│
│    │      │            │          │，搶奪該只皮包得│        │                      │棄。  │
│    │      │            │          │手逃逸。        │        │                      │      │
│    │      │            │          │                │        │                      │      │
│    │      │            │          │                │        │                      │      │
│    │      │            │          │         │        │                      │      │
├──┼───┼──────┼─────┼────────┼────┼───────────┼───┤
│二  │戊○○│同右日十九時│高雄市澄平│騎乘上開機車，行│甲○○  │皮包一只，內有NOKIA881│同右  │
│    │      │五十分許    │路九七號前│經該路段，見李秀│        │0型手機一支及現金二萬 │      │
│    │      │            │          │連獨自步行，乃趁│        │元、 身分證、信用卡等 │      │
│    │      │            │          │其不備之際，自後│        │證件                  │      │
│    │      │            │          │搶奪李女掛於肩上│        │                      │      │
│    │      │            │          │皮包得手逃逸。  │        │                      │      │
│    │      │            │          │                │        │                      │      │
│    │      │            │          │                │        │                      │      │
│    │      │            │       │                │        │                      │      │
│    │      │            │          │                │        │                      │      │
├──┼───┼──────┼─────┼────────┼────┼───────────┼───┤
│三  │戊○○│九十一年十月│高雄市苓雅│騎乘竊得之PIK─ │乙○○  │手提袋一只，內有銀行存│已返還│
│    │      │十七日十一時│一路四０四│二九一號機車，行│        │摺簿、印章、契約書等文│被害人│
│    │      │二十分許    │號「翁財記│經上開路段，見邱│        │件。                  │      │
│    │      │            │超商」附近│金英騎乘機車將手│        │                      │      │
│    │      │            │          │提袋置於腳踏板上│        │                      │      │
│    │      │            │          │，乃趁其不備之際│        │                      │      │
│    │      │            │          │，搶奪該只手提袋│        │                      │      │
│    │      │           │          │得手。逃至文橫一│        │                      │      │
│    │      │            │          │路九巷四四號前，│        │                      │      │
│    │      │            │          │欲取出袋內財物時│        │                      │      │
│    │      │            │          │，為警追至逮捕。│        │                      │      │
└──┴───┴──────┴─────┴────────┴────┴───────────┴───┘
